【裁判字號】    91,簡上,304
【裁判日期】    920617
【裁判案由】    賭博等
【裁判全文】
臺灣高雄地方法院刑事判決                        九十一年度簡上字第三四號
    上  訴  人  乙○○
    選任辯護人  戴國石律師
                蔡吉記律師
    上  訴  人  甲○○
右列上訴人因賭博等案件，不服本院簡易庭中華民國九十一年十月三十一日九十一年
度簡字七七七號所為第一審簡易判決（起訴書案號：九十一年度偵字第一七三六八號
），提起上訴，本院管轄之第二審合議庭判決如左：
    主  文
原判決關於乙○○部分撤銷，乙○○被訴常業賭博罪及違反電子遊戲場業管理條例部
分免訴。
甲○○上訴駁回，緩刑貳年。
    事  實
壹、被告乙○○免訴部分
一、公訴意旨略以：被告（即上訴人）乙○○為設於高雄市○○區○○路十四號一樓
    「界揚超商店」之負責人，於民國九十一年七月間某日起，在前址之公眾得出入
    之場所，未向高雄市政府辦理電子遊戲業之營利事業登記，擅自擺設「超級金象
    王」、「春秋二代」、「滿貫大亨」、「動物柏青樂」、「龍飛鳳舞」、「賽馬
    」等電動玩具機台共七台，違法經營電子遊戲場業。其並與被告甲○○共同基於
    常業賭博之犯意聯絡，由乙○○以每月新台幣（下同）二萬元僱用甲○○擔任該
    超商店員，由甲○○負責現場機台之開分、洗分及兌換現金之工作，利用上開機
    台與不特定賭客賭博財物。賭法為賭客每次以投幣開分押注之方式賭博財物，如
    賭客押中，可在該機台內以預設之程式賠付若干倍數之分數，否則，所押分數則
    落入同一機台之程式內，歸機台沒入，然後再據累計之積分，賭客於打玩告一段
    落後，再通知店員洗分兌換現金（即按機台內分數分別依其所玩機台之兌換比率
    兌換現金），並恃以維生，以之為常業。嗣於同年八月七日二十時十五分許，適
    有賭客陳新昆在該超商內打玩「超級金象王」電動賭博機具完畢，向甲○○確認
    機台內積分為二千分，經甲○○確認無誤後遂兌換一千元一張、五百元一張及一
    百元五張，合計現金二千元予陳新昆之際，為警當場查獲，並扣得前開電動賭博
    機具共七台（合計共含ＩＣ板七塊）及當場查獲之陳新昆賭資二千元及機臺內之
    賭資硬幣五千二百四十元。因認被告乙○○觸犯刑法第二百六十七條之常業賭博
    罪嫌，並違反電子遊戲場業管理條例第十五條之規定，而應依同條例第二十二條
    之規定論處。
二、按刑事訴訟法第三百零二條第一款規定，案件曾經判決確定者，應諭知免訴之判
    決，此項訴訟上所謂一事不再理原則，關於實質上一罪或裁判上一罪，均有其適
    用，而牽連犯係裁判上一罪，常業犯則係實質上一罪，牽連犯之方法或結果之犯
    罪行為，業經判決確定，或常業犯之一部份犯罪事實曾經判決確定，其效當然及
    於全部，倘檢察官復就牽連犯之方法或結果行為，或將常業犯之其他部份犯罪事
    實，重行起訴，均應諭知免訴之判決，此有最高法院六十年台非字第七七號判例
    意旨可資參照。
三、經查，本件公訴人起訴被告乙○○之上開涉案情節，依據受雇店員甲○○及賭客
    陳新昆於警訊時均供承以打玩機台累計積分兌換現金等語，被告甲○○後於偵審
    中亦坦承查獲當時確有兌換二千元現金予陳新昆之事實，並有查扣之電動賭博機
    具共七台、陳新昆當場向甲○○兌換所得賭資二千元及機臺內查獲之硬幣五千二
    百四十元可資佐證，暨高雄市政府警察局臨檢現場檢查紀錄一紙、現場查獲照片
    七幀等相關證據供參，足堪認定被告乙○○未經許可違法經營電子遊戲場業，並
    利用擺設之機台與不特定賭客賭博財物而賴以維生等常業賭博及違法經營電子遊
    戲場業犯行。又查，上開超商，早於同年三月二十一日即曾遭警查獲過，此據被
    告於本院審理時坦認，並有當次查獲之檢察官簡易判決處刑附卷可稽（此部分亦
    經檢察官聲請簡易判決處刑，現另案於本院九十二年易字第八九八號審理中），
    依照本次再行查獲時之受雇店員甲○○初於警訊及原審審理時均供述其於查獲前
    已至該超商上班二個多月（見警訊卷第三頁反面筆錄及原審卷第三七頁筆錄），
    其後於本院調查時復明確陳稱：自九十一年五月中旬開始上班，機台在伊上班後
    二、三天才擺設等語（見本院九十二年三月十九日訊問筆錄），足見被告應係於
    三月間遭查獲後，又自同年五月中旬起復行違法經營賭博電玩之事實，應堪認定
    ，公訴人認被告於本次再行查獲之犯罪時間係自九十一年七月間起，尚非正確。
四、又查，被告乙○○前復基於常業賭博及違法經營經營電子遊戲場業之犯意，自九
    十一年三、四月間起，另在台南縣新營市○○路十八之五號設立「豪群電子遊戲
    場」，擺設超級金龍鳳等電動玩具機台共十二台，違法經營經營電子遊戲場業，
    亦利用該店所擺設之機台作為賭博之器具，與不特定之人賭博財物，以此所得維
    生，於同年七月十三日凌晨零時四十分許，在上址為警查獲等另案犯罪事實，業
    經檢察官提起公訴後，由臺灣臺南地方法院於九十二年三月四日以九十二年度易
    字第一三一號判決判處有期徒刑六月，被告乙○○雖對該判決不服而提起上訴，
    然其嗣於同年五月二十一日撤回上訴，致原審判決即前揭九十二年度易字第一三
    一號判決因而確定等情，有臺灣臺南地方法院九十二年度易字第一三一號判決書
    、被告乙○○於該案二審撤回上訴聲請書、臺灣高等法院被告全國前案紀錄表等
    在卷可稽。茲因被告在該案所為之犯罪情節，與本件被訴常業賭博及違法經營電
    子遊戲場業犯行，時間緊接，且有二個月左右重疊，犯罪手法亦相同，並均恃以
    此犯罪所得維生，而均犯相同之罪名，顯係基於同一之常業賭博犯意及違法經營
    經營電子遊戲場業之概括犯意所為，核屬賭博罪之常業犯及違法經營經營電子遊
    戲場業之連續犯，且所犯之業賭博罪及違法經營經營電子遊戲場業罪之二罪間，
    亦有方法目的之牽連關係，為牽連犯，分屬實質上一罪及裁判上一罪，依審判不
    可分原則，前揭臺灣臺南地方法院九十二年度易字第一三一號確定判決之效力，
    應及於本件全部犯罪事實，故前段所述，應就被告乙○○於本案被訴之常業賭博
    罪及違反電子遊戲場業管理條例等犯行，依刑事訴訟法第三百零二條第一款規定
    ，諭知免訴之判決。原審誤為被告乙○○有罪科刑判決，尚有未洽，被告乙○○
    執此提起為上訴，自屬有理由，應由本院將原判決關於被告乙○○部分撤銷，改
    行諭知免訴判決。
五、至於臺灣臺南地方法院九十二年度易字第一三一號確定判決雖於末段附帶說明，
    被告乙○○於本案之犯行，依據其於該院審理時供稱：伊是想到才一間一間開等
    語，認本案與該案之犯意各別，無裁判上一罪之關係等意見，然查，被告於本案
    及該案違法經營電子遊戲場業犯行，不僅時間緊接，並約有二個月重疊，且犯罪
    手法亦相同，均係以違法經營之電動玩具機台與打玩之不特定人賭博財物，復均
    恃以此犯罪所得維生，而犯相同之罪名，自係基於同一常業賭博犯意及違法經營
    經營電子遊戲場業之概括犯意所為無誤，本院應不受其拘束，附此敘明。
貳、被告甲○○有罪部分
一、原判決關於被告甲○○部分，經本院審理結果，除認被告甲○○受雇擔任店員，
    與被告乙○○基於共同犯意聯絡，參與違法經營賭博電玩之犯罪時間係自九十一
    年五月中旬起，原審認定自同年七月間起，尚非正確，應予更正外，其餘認事用
    法均無不當，量刑亦稱妥適，應予維持，並引用第一審判決書記載之事實、證據
    及理由。
二、被告甲○○提起上訴猶否認犯行，雖無理由，應予駁回，惟被告甲○○前未曾受
    有期徒刑以上刑之宣告，有臺灣高等法院被告全國前案紀錄表及臺灣高雄地方法
    院檢察署刑案資料查註紀錄表各一份在卷可按，其為維持家計而受雇參與經營賭
    博電玩，犯後已知所悔悟，本院認其歷經本案偵審程序及刑之宣告，應知所警惕
    而無再犯之虞，故認原審所宣告之刑以暫不執行為適當，爰併予宣告緩刑二年，
    以啟自新。
據上論斷，依刑事訴訟法第四百五十五條之一第一項、第三項、第三百六十九條第一
項前段、第三百六十八條、第三百七十三條、第三百零二條第一款，刑法第七十四條
第一款，判決如主文。
中      華      民      國    九十二    年      六      月     十七     日
                                        臺灣高雄地方法院刑事第五庭
                                        審判長法  官
                                                  法  官
                                                  法  官
右正本證明與原本無異。
不得上訴。
                                                  書記官
中      華      民      國    九十二    年      六      月     十七     日


司法院資訊處製作；財團法人民間司法改革基金會備份。
